臺灣新北地方法院民事判決
111年度重訴字第40號
原      告  魏淑蓮  

訴訟代理人  鄭皓軒律師
            許書豪律師
            陳士綱律師
上  一  人
複 代 理人  謝旻翱律師
被      告  霖園開發建設股份有限公司
          
法定代理人  賴志忠  
上列當事人間請求所有權移轉登記等事件，經本院於民國111年8
月15日言詞辯論終結，判決如下：
    主  文
一、被告應給付原告新台幣(下同)8,410萬元，及其中6,110萬元
    自民國110年1月5日起、其中1,000萬元自110年8月31日起、
    其中1,300萬元自110年8月19日起，均至清償日止，按週年
    利率5%計算之利息。
二、訴訟費用由被告負擔。
三、本判決於原告以2,804萬元為被告供擔保後，得假執行。
    事實及理由
壹、程序事項：
㈠、按當事人得以合意定第一審管轄法院，但以關於由一定法律
    關係而生之訴訟為限。前項合意，應以文書證之，民事訴訟
    法第24條定有明文。經查，本件兩造於買賣契約第22條約定
    ：「因本契約發生之消費訴訟，雙方同意以房地所在地之法
    院為第一審管轄法院等語」(本院卷第35頁、第73頁、第109
    頁、第145頁)。而本件兩造買賣之房地位於本院管轄所在地
    之新北市板橋區，本院自有管轄權，合先敘明。
㈡、次按訴狀送達後，原告不得將原訴變更或追加他訴。但因情
    事變更而以他項聲明代最初之聲明者，不在此限；原告於判
    決確定前，得撤回訴之全部或一部。但被告已為本案之言詞
    辯論者，應得其同意，民事訴訟法第255條第1項第4款、262
    條第1項定有明文。經查，原告起訴時主張霖園開發建設股
    份有限公司（下稱霖園開發建設公司）未履行出賣人義務將
    不動產所有權移轉登記予原告，且將餘屋信託登記予板信商
    業銀行股份有限公司(下稱板信銀行)，乃以霖園開發建設公
    司及板信銀行為被告，並先位聲明：㈠被告霖園開發建設公
    司應協同被告板信銀行，將①坐落新北市○○區○○○段○○○段000
    00地號土地應有部分1786/10000及其上門牌號碼新北市○○區
    ○○路○段000號16樓房屋所有權全部；②坐落新北市○○區○○○段
    ○○○段00000地號土地應有部分1784/10000及其上門牌號碼新
    北市○○區○○路○段000號16樓；③坐落新北市○○區○○○段○○○段0
    0000地號土地應有部分1644/10000及其上門牌號碼新北市○○
    區○○路○段000號4樓房屋所有權全部移轉登記予原告。㈡被告
    霖園開發建設公司應給付原告1,300萬元，及自110年8月19
    日起至清償日止，按週年利率5%計算之利息。備位聲明：㈠
    被告霖園開發建設公司應給付原告6,110萬元及自110年1月5
    日起至清償日止，按週年利率5%計算之利息。㈡被告霖園開
    發建設公司應給付原告1,300萬元及自110年8月19日起至清
    償日止，按週年利率5%計算利息。㈢被告霖園開發建設公司
    應給付原告1,000萬元及自110年8月31日起至清償日止，按
    週年利率5%計算利息。嗣原告於審理中因與被告霖園開發建
    設公司簽訂解約書解除雙方間不動產買賣契約，乃於111年7
    月20日具狀變更聲明為：㈠被告霖園開發建設公司應給付原
    告7,110萬元及①其中6,110萬元自110年1月5日起至清償日止
    ，按週年利率5%計算之利息。②其中1,000萬元自110年8月31
    日起至清償日止，按週年利率5%計算之利息。㈡被告霖園開
    發建設公司應給付原告1,300萬元及自110年8月19日起至清
    償日止，按週年利率5%計算之利息；並撤回對於板信銀行之
    起訴等情，有民事起訴狀、民事撤回暨變更聲明狀附卷可稽
    (本院卷第11頁、第335頁)。經核原告訴之變更，係因原告
    於起訴後，與霖園開發建設公司簽訂解除協議書，而有情事
    變更之情形，故以他項聲明代替最初之聲明；另原告撤回對
    於板信銀行之訴訟，亦經板信銀行於言詞辯論期日當庭表示
    同意等情，有言詞辯論筆錄在卷可佐（本院卷第352頁），
    均核與前揭規定相符，應予准許。
㈢、本件被告未於言詞辯論期日到場，核無民事訴訟法第386條所
    列各款情形，爰依原告之聲請，由其一造辯論而為判決。
貳、實體事項：
一、原告主張：原告於110年1月5日與被告簽訂房地買賣契約書
    ，向被告購買門牌號碼新北市○○區○○路○段000號16樓房、同
    路段178號16樓房屋及其等坐落基地（下分稱176號16樓房地
    、178號16樓房地），並於同日給付全數房地價款6,110萬元
    完畢；原告再於110年8月間與被告簽訂房地買賣契約，購買
    門牌號碼同路段180號4樓房屋及同路段180號6樓房屋及其等
    坐落基地（下分稱180號4樓房地、180號6樓房地，與上述房
    地合稱系爭房地），原告亦於110年8月19日、110年8月31日
    給付180號4樓房地全部價款1,000萬元，及180號6樓房地全
    部價款1,300萬元完畢，是被告應依房地買賣契約履行其出
    賣人義務，將系爭房地之所有權移轉登記予原告。詎料，被
    告不顧原告一再催促，拒絕移轉登記系爭房地所有權予原告
    ，經原告查詢後發現，被告竟已將原告購買之180號6樓房屋
    移轉登記予第三人，而有一屋多賣之情形，被告因可歸責之
    事由，致無從履行移轉180號6樓房地所有權登記予原告之義
    務，原告以起訴狀繕本送達為解除與被告間有關180號6樓房
    地買賣契約之意思表示，並依據民法第256條、第259條規定
    ，請求被告返還買賣價金1,300萬元及自受領價金時即110年
    8月19日起之利息。其次被告於起訴後已與原告簽訂「解約
    協議書」雙方約定解除176號16樓、178號16樓及180號4樓之
    買賣契約，被告依民法第179條、第259條第2款規定即應返
    還上開解除契約房地對應之買賣價金及自受領時起之利息等
    語。並聲明：如上壹、程序事項㈡變更後聲明所示，及原告
    願供擔保，請准宣告假執行。
二、被告未於言詞辯論期日到場，亦未提出書狀作任何聲明或陳
    述。
三、本院之判斷：   
㈠、原告主張之上開事實，業據其提出買賣契約書、建物登記第
    二類謄本、解約協議書等件為證(本院卷第23至178頁、第34
    5頁)，而被告未於言詞辯論期日到場，亦未提出書狀作何有
    利於己之聲明或陳述，以供本院審酌，本院依調查證據之結
    果及斟酌全辯論意旨，自堪認原告此部分之主張為真實。
㈡、按無法律上之原因而受利益，致他人受損害者，應返還其利
    益；雖有法律上之原因，而其後已不存在者，亦同，民法第
    179條定有明文。次按因可歸責於債務人之事由，致給付不
    能者，債權人得解除其契約；契約解除時，當事人雙方回復
    原狀之義務，由他方受領之給付物，應返還之，受領之給付
    為金錢者，應附加自受領時起之利息償還之；應付利息之債
    務，其利率未經約定，亦無法律可據者，週年利率為5%，民
    法第256條、第259條第1款、第2款、第203條亦分別定有明
    文。
㈢、經查，原告於110年1月5日向被告給付完畢所購買176號16樓
    房地及178號16樓房地之價金共計6,110萬元（本院卷第39頁
    、第77頁）；於110年8月31日向被告給付完畢所購買180號4
    樓房地價金1,000萬元等情，有分期繳款明細表在卷可參（
    本院卷第39頁、第77頁、第149頁）。而兩造已於111年6月2
    0日合意解除關於176號16樓房地、178號16樓房地及180號4
    樓房地之買賣契約等情，有解約協議書附卷可稽(本院卷第3
    45頁)。兩造間就上開房地買賣契約既已解除，被告即無受
    領上開房地價金之法律上原因。因此，原告民法第179條及
    第259條第2款之規定，請求被告返還已給付價金共計7,110
    萬元（計算式：6,110萬元＋1,000萬元＝7,110萬元），及各
    自受領時起之利息，應屬有據。次查，被告已於110年9月5
    日將180號6樓房地所有權以買賣為原因移轉登記予第三人等
    情，有建物登記第二類謄本附卷可考(本院卷第177頁)。足
    證被告確已無從依兩造買賣契約之約定將180號6樓房地所有
    權移轉登記予原告，而有給付不能之情事，且此給付不能係
    可歸責於被告之事由所致，故原告主張以起訴狀繕本送達為
    解除兩造間有關於180號6樓房地之買賣契約之意思表示，而
    解除兩造間有關180號6樓房地之買賣契約，應屬有理由。兩
    造間關於180號6樓房地之買賣契約既經原告合法解除，被告
    於契約解除後即應負回復原狀之義務，是原告依據民法259
    條規定，請求被告返還已給付價金1,300萬元，及自價金受
    領日即110年8月19日起至清償日止，按年息5%計算之利息，
    為有理由，亦應准許。
四、結論：兩造間就系爭房地之買賣契約或因兩造合意解除，或
    因原告依據給付不能規定行使法定解除權而消滅。從而，原
    告依民法第179條、第259條規定，請求被告返還已給付價金
    8,410萬（計算式：7,110萬元＋1,300萬元），及自價金受領
    日即其中6,110萬元自110年1月5日起、其中1,000萬元自110
    年8月31日起，其中1,300萬元自110年8月19日起，均至清償
    日止，按年息5%計算之利息，均為有理由，應予准許。
五、原告陳明願供擔保，聲請宣告假執行，合於法律規定，爰酌
    定相當之擔保金額宣告之。
六、本件事實、證據已經足夠明確，原告所提出的攻擊或防禦方
    法及所用的證據，經過本院斟酌後，認為都不足以影響到本
    判決的結果，因此就不再逐項列出，併此說明。
七、據上論結：本件原告之訴為有理由，因此判決如主文。
中　　華　　民　　國　　111 　年　　9 　　月　　7　　日
                  民事第七庭    法　官　王婉如
以上正本係照原本作成。
如對本判決上訴，須於判決送達後20日內向本院提出上訴狀。如
委任律師提起上訴者，應一併繳納上訴審裁判費。
中　　華　　民　　國　　111 　年　　9 　　月　　7 　　日
                                書記官  鄔琬誼